最高法院民事判決　　　　　　九十四年度台上字第一四五四號
　　上　訴　人　甲○○
　　訴訟代理人　劉昌崙律師
　　　　　　　　林聖彬律師
　　被 上訴 人　私立真理大學（即原私立淡水工商管理學院）
　　法定代理人　葉能哲
　　訴訟代理人　鄭洋一律師
　　被 上訴 人　財團法人中華民國私立學校教職員工退休撫卹
　　　　　　　　基金管理委員會
　　法定代理人　陳璽安
　　訴訟代理人　楊思勤律師
上列當事人間請求給付薪資等事件，上訴人對於中華民國九十三
年十二月十五日臺灣高等法院第二審更審判決（九十三年度勞上
更(一)字第一二號），提起上訴，本院判決如下：
    主  文
上訴駁回。
第三審訴訟費用由上訴人負擔。
    理  由
本件上訴人主張：伊原為被上訴人私立真理大學（下稱真理大學
）改制前之私立淡水工商管理學院（下稱淡水工商）之專任教授
，自民國八十五學年起，該淡水工商教師評審委員會（下稱淡水
工商教評會）竟違法決議（下稱系爭決議）不再續聘伊。該不續
聘案既未經教育部核准，且伊向中央教師申訴評議委員會（下稱
中央申評會）提出再申訴，該會亦決定淡水工商應依再申訴評議
書意旨，另為適法處置，依教師法施行細則第十九條第二項規定
，淡水工商於八十五年八月一日至八十七年七月三十一日期間（
下稱系爭期間），即有暫時繼續聘任伊之義務。詎淡水工商除同
意自八十七年八月一日起至八十八年一月三十一日止，續聘伊一
學期外，均拒不發給伊上開未續聘期間之薪資新台幣（下同）一
百二十四萬九千四百八十元、年終獎金二十萬四千二百零九元，
自應如數給付，加上應賠償伊於八十八年二月一日辦理退休時，
少領得之養老給付二十九萬一千元，共一百七十四萬四千六百八
十九元。又伊自五十年二月起至八十八年二月一日退休止，未中
斷服務長達三十八年，依淡水工商教職員工退休撫卹資遣辦法（
下稱退休撫卹資遣辦法）第十二條規定，被上訴人財團法人中華
民國私立學校教職員工退休撫卹基金管理委員會（下稱私立學校
教職員工退撫基金會），原應按年資三十八年共七十七個基數計
付退休金，卻僅核定年資三十年、六十一個基數給付退休金，伊
自得請求該基金會補發十六個基數，計七十九萬零八十元之退休
金。求為命真理大學、私立學校教職員工退撫基金會，依序給付
伊一百七十四萬四千六百八十九元、七十九萬零八十元，及均自
起訴狀繕本送達翌日（八十八年十月二十六日）起，加付法定遲
延利息之判決（上訴人其餘年終獎金共九萬一千五百零五元之請
求部分，業經本院九十三年度台上字第七五六號判決其敗訴確定
）。
被上訴人真理大學辯稱：淡水工商奉准改制前，上訴人之專長已
不符伊之所需而無課可教，且其教學又經學生評鑑為不及格，符
合教師法第十四條第一項第八款所定教學不力之情形，淡水工商
教評會始作成自八十五年八月一日起不再續聘之決議。依教師法
第十四條第三項之規定，該合法之決議，本毋庸經教育部之核准
，即生效力。況淡水工商嗣已將系爭決議呈報教育部，經該部函
復實質上予以核准，上訴人請求伊給付系爭之薪資、年終獎金，
及賠償養老給付，均屬無據等語。至被上訴人私立學校教職員工
退撫基金會則以：淡水工商雖依中央申評會再申訴評議書意旨，
與上訴人協商，由淡水工商自八十七年八月一日起至八十八年一
月三十一日止，續聘上訴人一學期，惟此僅在協助上訴人辦理退
休，並不支薪，伊按六十一個基數計付上訴人退休金三百零一萬
二千一百八十元，即無違誤。上訴人請求再補發十六個基數之退
休金（七十九萬零八十元），已非有理，且上訴人自八十三年八
月一日起至八十五年七月三十一日止，並未實際擔任教學工作，
在系爭期間內之八十五年十月二十二日至八十七年六月三十日間
，又任職於台北市立萬芳醫院（下稱萬芳醫院），顯不符退休撫
卹資遣辦法第十二條第三項所定得依同條第一項增加基數之規定
，其請求伊補發十六個基數之退休金，亦非有據等語，資為抗辯
。
原審斟酌全辯論意旨及調查證據之結果，以：上訴人原為被上訴
人真理大學改制前之淡水工商專任教授，自八十五學年起，經淡
水工商教評會決議不予續聘，上訴人乃向中央申評會提出再申訴
，該會決定淡水工商應依再申訴評議書意旨，另為適法處置。嗣
淡水工商同意自八十七年八月一日續聘上訴人一學期（至八十八
年一月三十一日止），上訴人則於八十八年二月一日辦理退休之
事實，有兩造不爭執之教育部八十五年六月八日台人(一)字第八五
Ｏ四一八一五號、八十六年十月十五日台人(二)字第八六一一六三
五Ｏ號、八十六年十月三十日台人(二)字第八六一二五二四七號、
八十七年一月十七日台申字第八七ＯＯ一八二八號函，淡水工商
申訴評議委員會（下稱淡水工商申評會）函，中央申評會再申訴
評議書等件可稽，堪認為真實。就是否續聘上訴人一事，依真理
大學於八十五年四月十五日召開之教評會議紀錄所載，該會議係
由全體評議委員二十五人中之二十三人出席會議，工管科（系）
主任郭崇仁已當場提出學生之評鑑考核資料，上訴人係唯一被評
分不及格者，在工管科（系）內部會議，全系老師亦一致認為上
訴人不適合任何一門課程。參以證人即前私立真理大學副教授及
法律系主任吳英毅證稱：工管系有提出上訴人之不適任資料，當
天會議記錄既有郭主任稱：「林老師（上訴人）在我們學校實施
學生對老師考核的資料被評分為不及格，是所有老師唯一不及格
的」之記載，即有此事實。及證人即真理大學教務主任王安基證
稱：工管科（系）提出甲○○（上訴人）不適任案，（不適任之
資料）係教務處課務組的一般通盤調查，內容係學生反應甲○○
教不太好，所謂「不太好」是客氣的講法，有經過討論並提出意
見後才表決（通過）各等語，足見上訴人有教師法第十四條第一
項第八款所定教學不力、不能勝任工作之具體事實。淡水工商教
評會為此依同條第二項之規定，以三分之二以上之評議委員之出
席，二分之一以上出席委員決議自八十五年八月一日起不予續聘
，並將之公告及輾轉由教師劉弘安告知上訴人，依同條第三項之
規定，無須報請主管教育行政機關核准，即生效力。至教師法施
行細則第十六條第一項第三款關於應報經主管教育行政機關核准
之規定，已逾越教師法第十四條第二、三項之規定，法院自不受
教育部所為應報請該部核准等相關函釋之拘束。故教師法施行細
則第十九條第二項有關教師不續聘於主管教育行政主管機關核准
前，學校應予暫時繼續聘任之規定，於上訴人係屬教師法第十四
條第一項第八款不受續聘之情形，自無適用之餘地。嗣淡水工商
雖依中央申評會決議，與上訴人達成自八十七年八月一日起至八
十八年一月三十一日止（一學期），有條件聘任上訴人為專任教
授之協議，然該協商同意書，並未約定淡水工商應溯自八十五年
八月一日起至八十七年七月三十一日止，聘任上訴人為教授。參
諸協商同意書說明條件第一項之所載，及上訴人之申請退休事實
表內，均未填載其任職專任教授之期間包括八十五年八月一日至
八十七年七月三十一日間，暨上訴人自認其於復聘期間，實際未
支薪、未教授課程等情，可見淡水工商自八十七年八月一日起續
聘上訴人一學期，僅在配合上訴人向被上訴人私立學校教職員工
退撫基金會申領退休金，於系爭不予續聘之決議，尚不生影響。
上訴人主張於教育部未核准不續聘之期間，真理大學改制前之淡
水工商應依教師法施行細則第十九條第二項規定暫予續聘，並據
以請求真理大學給付不續聘期間之薪資一百二十四萬九千四百八
十元、年終獎金二十萬四千二百零九元，及賠償上訴人於八十八
年二月一日辦理退休時，少領之養老給付二十九萬一千元，均屬
無據，不應准許。其次，上訴人任職於真理大學之合併年資固超
過三十年，惟其於八十五年十月二十二日至八十七年六月三十日
間，擔任萬芳醫院秘書室公關組專任有給職專員，在此期間內並
無服務於學校及實際擔任教學工作之事實，其年資即已中斷，顯
不符退休撫卹資遣辦法第十二條第三項所訂得依同條第一項增加
其基數之規定。上訴人請求私立學校教職員工退撫基金會補發八
年年資十六個基數之退休金，共七十九萬零八十元，亦屬無理，
為原審心證之所由得。並說明兩造其餘攻擊防禦方法毋庸逐一論
述之理由。因而將第一審所為上訴人勝訴部分即命被上訴人真理
大學給付（前經本院發回）上訴人六十九萬九千九百二十四元本
息之判決廢棄，改判駁回上訴人該部分之訴，並維持第一審所為
上訴人敗訴部分之判決，駁回其上訴，經核於法洵無違誤。上訴
論旨，猶就原審取捨證據、認定事實及解釋契約之職權行使，指
摘原判決不當，聲明廢棄，非有理由。
據上論結，本件上訴為無理由。依民事訴訟法第四百八十一條、
第四百四十九條第一項、第七十八條，判決如主文。
中　　華　　民　　國　九十四　年　　八　　月　　四　　日
                      最高法院民事第五庭
                          審判長法官  蘇　茂　秋
                                法官  朱　建　男
                                法官  蘇　達　志
                                法官  陳　碧　玉
                                法官  王　仁　貴
      本件正本證明與原本無異
                                      書  記  官
中　　華　　民　　國　九十四　年　　八　　月　 十八 　日
                                                      Ｑ
